臺中高等行政法院判決　　　　　　　　　　　　　　　九十一年度訴字第三四四號
　　　　　　　　　　　　　　　.
　　原　　　告　堡笙工業有限公司
　　代　表　人　甲○○
　　訴訟代理人　李儒哲會計師
　　被　　　告　財政部臺灣省中區國稅局
　　代　表　人　乙○○
　　訴訟代理人　丙○○
右當事人間因營利事業所得稅事件，原告不服財政部中華民國九十一年三月二十一日
台財訴字第○九○○○六七一六四號訴願決定，提起行政訴訟。本院判決如左︰
　　主  文
原告之訴駁回。
訴訟費用由原告負擔。
　　事  實
壹、事實概要：
    原告民國（以下同）八十七年度營利事業所得稅結算申報，原列報全年所得額為
    新台幣（以下同）三七、九三六元，被告初查以其未能依限提示帳簿憑證供核，
    乃按同業利潤標準（行業代號：二七二二｜一一純利率百分之八）核定營業淨利
    為二、三五四、八四九元，加計核定之非營業收益九、九六三元及減列核定之非
    營業損失、費用零元後，核定全年所得額為二、三六四、八一二元。原告不服，
    申請復查，未獲變更，提起訴願遭駁回，遂提起本件行政訴訟。
貳、兩造之陳述及爭點：
一、原告部分：
  (一)聲明：訴願決定及原處分均撤銷。
  (二)陳述：
    1.查原告係從事鋁鑄品製造，八十七年度營利事業所得稅結算申報，被告調帳期
      間因承辦人員身體不適就醫，復忙於八十八年度營利事業所得稅結算申報事宜
      ，致延誤疏忽未於規定期間內將帳冊憑證送查，仍請重新擇期審閱帳冊。復於
      原告提起訴願時備齊相關費用部分之帳證，請訴願機關重行就此部分查帳核定
      。按營利事業所得之計算，依其本年度收入總額減除各項成本費用、損失及稅
      捐後之純益額為所得額，所得稅法第二十四條定有明文。查原告申報之營業費
      用支出部分，遭訴願機關駁回，逐一申告不服。
    2.薪資支出（含加班費）及伙食費部分：
      (1)有關採購、倉管與品管人員：原告雖係從事鋁鑄品製造，但並無法令規定其
        製造部門之薪資支出（含加班費）必較營業部門為高，亦無法從所謂之經驗
        法則當然推論出，蓋一切支出費用均應依申報人提出之帳證而判斷為當。是
        原告提出之帳證資料中，將繫屬總務部門之倉管、生管人員，及品管等人員
        歸納為營業部門，實屬該當，並無不合，故訴願決定之結論稍嫌率斷，洵不
        足採。按六十三年判字第一一四號判例揭示「所謂『直接人工製造費用』，
        係指直接從事生產所需之勞力報酬而言。至因供銷商品或管理業務所僱員工
        之報酬，則屬於營業費用之薪資支出，與營業成本之直接人工製造費用，性
        質迥異。」，本案中之採購、倉管與品管均係從事管理上之工作，非如前揭
        判例所指之直接從事生產所需之勞力，茲分述理由如下：
        採購、倉管人員係屬使原料及商品達到可供生產及銷售狀態之勞務，並非
          直接從事生產所需之勞力，且如買賣業之採購、倉管人員亦係屬使商品達
          到可供銷售狀態之勞務，依會計慣例及被告之行政先例亦未見將其列為進
          貨或存貨成本中，相同性質之支出，不應有不同之處理。又倉管人員職司
          之成品倉庫亦非與生產有關而係為銷售之目的，採購人員亦職司業務及管
          理部門之各項採購（諸如文具、辦公設備及雜項購置等），被告將其全數
          轉列營業成本，即未有所斟酌，自係屬違法處分。
        品管人員係職司產品銷售時之規格檢驗、區分等級、檢驗有無瑕疵品等檢
          驗放行工作，均屬與銷售有關之勞務，與直接從事生產所需之勞力無涉。
          揆諸前揭說明，原告如不從事生產程序而僅為買賣業，其採購、倉管、品
          管人員之勞力亦不可缺少，被告所稱其受益性質應歸屬製造生產，不無商
          榷之餘地，而原告認將其列為營業費用並無不妥。
        前揭乃係以是否參與商品之製造為斷，而所謂「彼等從事之工作，係在商
          品（西餐）製成之後」乃為事實之闡述，非為法律行為判斷之前題，被告
          所稱以商品製造之前或之後為認定標準，而不視其事物本質，顯係認事用
          法，且原告主張之採購、倉管亦未參與貨品之製造，依被告補充答辯所稱
          ，其勞力非參與商品之製造，自亦非屬營業成本，而品管人員則屬貨品製
          成後從事之工作，非參與商品之製造之勞力。
      (2)有關增設二位副理及一位會計部分：
      　按營利事業所得稅查核準則第六十條規定：「營利事業之費用與損失，應
          視其性質分為營業費用（如銷售、管理費用）與營業成本（如製造貴用）
          ，分別審定並轉正。」按原告申報之營業部門二位副理（其中一人為業務
          部副理，另一位則為管理部副理）及會計一人，確係職司營業部門之工作
          ，然被告並未查得並主張其工作性質與何種生產作業有關而逕轉列營業成
          本，其未主張其性質而遽予推臆論斷予以轉列，顯係違法處分。
        按行政程序法第四十三條規定：「行政機關為處分或其他行政行為，應斟
          酌全部陳述與調查事實及證據之結果，依論理及經驗法則判斷事實之真偽
          ，並將其決定及理由告知當事人。」本件被告於答辯書稱：「原告年營業
          額僅二千九百餘萬元，當年度申報營業部門副理二人經理一人會計二人及
          業務專員二人，核與其營業規模及營業性質不相當，被告機關以其歸類不
          實，酌將其中二位副理及一位會計人員之薪資等轉列營業成本。」，原告
          認其並不符論理原則及經驗法則，已違行政程序法第四十三條之規定。
        被告稱列報營業部門之人員與營業規模不相當，惟被告如何規納所稱「不
          相當」之經驗定則，並未指明，亦未作比較及分析或通知原告備詢，而係
          以推臆論斷即逕以轉列，顯不符經驗法則及違反程序正義。
        所稱列報營業部門之人員與營業性質不相當，按原告雖屬製造業，但並非
          製造業在完成產製程序即完成獲利過程，亦即不論產製前及產製後仍應有
          藉業務人員推銷產品之必要；又公司內部之管理工作亦為任何行業皆應具
          備之功能，是故被告所稱與營業性質不相當，並不符論理原則及經驗法則
          。
        被告稱申報營業費用之七名營業人員薪資與營業規模及營業性質不相當而
          認歸類不實，惟其處分係酌轉列二位副理及一位會計人員，其依據為何？
        被告答辯主張原告未說明八十七年度營業費用薪資較八十六年增加之原因
          ，茲表列以工作性質為比較基礎之二年度比較表如左，其差異原因說明如
          下：推銷部門業務人員原由八十六年之三人於八十七年增為四人，主要業
          務除為穩定原有客戶外，並降低對貿易商之依存度，增員以亟力開拓新市
          場，另為因應同業之激烈競爭，乃增加業務人員績效報酬，亦使每名員工
          薪資較八十六年增加，而八十七年營業額亦較八十六年增加百分之三十‧
          九六。管理部之採購、倉管、生管、品管人員係為新增，八十六年度原係
          由其他職務人員兼任，惟八十七年原告為有效管理、減少舞弊及達經營效
          率等因素，而將之職掌獨立。管理部除獨立職掌之採購、倉管、生管、品
          管人員外，所增加僅係會計一員，服務期間僅二個月，又行政管理之職等
          變更，由八十六年原總務組長及總務員（計二人）之編制，於八十七年則
          為副理及總務組長（亦為二人）。
        ┌────────────────┬──────────────┐
        │　　　　八十六年度              │    八十七年度              │
        ├─┬────┬──┬──────┼────┬──┬──────┤
        │  │職稱    │人數│薪　　　資  │職稱    │人數│薪　　　資  │
        ├─┼────┼──┼──────┼────┼──┼──────┤
        │業│經理    │ １ │   433,080  │經理    │ １ │   694,200  │
        │  ├────┼──┼──────┼────┼──┼──────┤
        │務│        │    │            │副理    │ １ │   686,500  │
        │  ├────┼──┼──────┼────┼──┼──────┤
        │部│業務    │ １ │   412,000  │業務    │ １ │   658,000  │
        │  ├────┼──┼──────┼────┼──┼──────┤
        │  │業務    │ １ │ 　412,000  │業務    │ １ │   634,100  │
        ├─┼────┼──┼──────┼────┼──┼──────┤
        │  │總務課長│ １ │ 　541,000  │副理    │ １ │   409,000  │
        │  ├────┼──┼──────┼────┼──┼──────┤
        │  │總務    │ １ │    99,560  │總務課長│ １ │   300,000  │
        │管├────┼──┼──────┼────┼──┼──────┤
        │  │會計    │ １ │   219,660  │會計    │ １ │   198,500  │
        │  ├────┼──┼──────┼────┼──┼──────┤
        │  │        │    │            │會計    │ １ │    51,471  │
        │理│        │    │            │  二個月│    │            │
        │  │        │    │            │        │    │            │
        │  ├────┼──┼──────┼────┼──┼──────┤
        │  │        │    │            │採購    │ １ │   326,820  │
        │部├────┼──┼──────┼────┼──┼──────┤
        │  │        │    │            │倉管    │ １ │   174,800  │
        │  ├────┼──┼──────┼────┼──┼──────┤
        │  │        │    │            │品管    │ １ │   162,000  │
        │  ├────┼──┼──────┼────┼──┼──────┤
　　　　│　│　　　　│　　│　　　　　　│生管    │ １ │   172,000  │
        ├─┴────┼──┼──────┼────┼──┼──────┤
        │    合計    │ ６ │ 2,117,300  │        │１２│ 4,467,391  │
        └──────┴──┴──────┴────┴──┴──────┘
　　　　查生產部門人力之投入通常與生產值（通常亦與銷售額）呈線性之關係，
          亦不受市場景氣及同業競爭之影響，原告八十七年度之營業額較八十六年
          度增加百分之三○‧九六，而八十七年度之直接人工則較八十六年度增加
          百分之六○‧二四，尚稱合理，自無被告所辯稱將直接人工列營業費用薪
          資之情形，原處分中被告將營業薪資轉列直接人工，反而將使直接人工較
          上期為不相當，被告進行職權調查證據，依行政程序法第三十六條，對原
          告當事人有利之事項亦應一律注意，自不應偏執一方之見。
        推銷部門人員之支出則受市場景氣及同業競爭之影響甚大，當面臨同業之
          競爭或極力意圖拓展業務，其投入之人員及金額增加亦係必然，但市場經
          驗法則指出，致力之推銷並不必然產生營業額增加之成效，亦即推銷部門
          人員之薪資變動並不必然與營業額成線性關係，原告八十七年增加推銷部
          門業務人員以致力開拓業務，並增加業務人員之業務獎金，以促掌握原有
          銷售額更求營業額之增加，而八十七年亦係使營業額增加約百分之三○‧
          九六。
        被告之論理方式，似稱無相同比例之推銷成效即不應列報相對之推銷薪資
          ，顯係因果倒置。又管理部門人員之增加，主要為獨立各職能作業，健全
          組織功能，亦為功能性之目的，原告為強化組織之行為，反遭被告以營業
          薪資之增加比例高於營業額增加比例而謂不相當，而予以轉列，被告之處
          分顯亦違租稅中立性原則。茲檢具八十七年二位副理及一位會計之工作記
          錄為證。
    3.交際費飲料二八、○○○元及餐宿二○、○○○元部分：
　　　(1)按業務上直接支付之交際應酬費用，其經取得確實單據者，得分別依左列之
        限度，列為費用或損失‧‧。所得稅法第三十七條定有明文。查原告之申報
        ，與法相符，然訴願決定擅以「性質不合」四字率予剔除，認事用法顯有違
        誤。
      (2)系爭飲料支出二八、○○○元，係原告為交際所支應之費用，並已取據符合
        營利事業所得稅查核準則規定相符之憑證，又按松青樓有限公司（被告誤植
        為青松樓有限公司）於經濟部之所營事業登記亦有飲料買賣，然被告未依職
        權調查（例如直接函詢銷售人或營業稅主管機關）事實，而僅憑稅籍登記即
        推臆開立發票營業人無該項營業事實，又與該公司登記所營項目相悖，顯係
        違法處分。
      (3)原告購入飲料，主要係購入酒類飲品，行為時帳列交際費即屬饋贈客戶之貨
        品，並已全數饋贈，為一般之交際應酬費用，且金額僅二八、○○○元，實
        難謂巨額。
    4.運費二四九、六七九元部分：
      依社會交易習慣，發票上並無固定載明數量，單價及內容始足成立之規定，即
      雖發票上僅略載抬頭及金額，該票仍屬有效。且查原告主張詳細之數量，單價
      及內容另詳載於拖運單中，確屬有據，已提出託運單足資佐證。
    5.綜上所陳，本案原處分、復查決定及訴願決定均未查明事實，顯有違誤，自難
      令人甘服，請判決如訴之聲明。
二、被告部分：
　(一)聲明：原告之訴駁回。
　(二)陳述：
    1.查原告係從事鋁鑄品製造，經被告初查通知其提示帳簿憑證供核，惟原告未能
      依限提示，初查乃依首揭法條規定，按鋁鑄品製造業同業利潤標準淨利率百分
      之八核定營業淨利為二、三五四、八四九元，經加計核定之非營業收益九、九
      六三元及減列核定之非營業損失、費用零元後，核定全年所得額為二、三六四
      、八一二元；原告不服，主張其能補正提供相關帳證資料，請准予重新查核云
      云。復查時，經被告大屯稽徵所於八十九年七月十二日以中區國稅大屯審第八
      九○○一七二三四號函請原告於八十九年八月二日提示有關證明所得之帳簿憑
      證文件供核，並取有原告簽收之回執為憑，惟逾期仍未提示，致其復查主張無
      從加以審酌，復查後乃予維持原核定。訴願時原告主張其營業費用部分可提示
      帳證供核，經財政部囑其提供被告查核結果，原告申報屬營業費用之薪資（含
      加班費）五、二四九、八五四元及伙食費四四四、六○○元，惟原告係從事鋁
      鑄品製造，製造部門之薪資（含加班費）卻僅申報三、九九五、九○二元，尚
      較營業部門為低，顯不合理，經將應屬製造部門之員工（如倉管生管及品管等
      線上人員）及歸類不明或與原告規模顯不相當之員工薪資加班費二、三四○、
      二五八元及伙食費三二五、八○○元轉正為其營業成本，轉正後申報營業成本
      為二五、一四二、二一一元，惟因其營業成本係按同業利潤標準核定；故仍核
      定其營業成本為二二、六六五、四一七元，營業毛利為六、七七○、一九○元
      。又營業費用運費取據之發票憑證均未載明數量單價及運載內容，憑證不合計
      應剔除二四九、六七九元，另交際費中計有飲料二○、○○○元及餐宿二八、
      ○○○元性質不合，應予剔除。綜上共計剔除營業費用二、九六三、七三七元
      ，營業費用變更為三、九六七、七四四元，營業淨利應為二、八○二、四四六
      元，惟已較原核定營業淨利二、三五四、八四九元為高，依行政救濟不利益變
      更禁止原則，仍應核定營業淨利為二、三五四、八四九元，全年所得額為二、
      三六四、八一二元，財政部遂駁回其訴願。
    2.茲就原告訴訟意旨答辯如次：
    I薪資及伙食費部分：
      (1)採購、倉庫管理、生產管理、品質管理人員部分：
  　　　查薪資費用之應歸屬營業成本或營業費用，應以勞務之受益性質而定，而
          非以人員編制部門為歸屬，原告原申報營業費用薪資，依其提示之人員職
          稱，其中採購、倉管、生管、品管人員均係因生產需要而提供勞務，其薪
          資及伙食費支出自當歸屬營業成本。
　　　　原告主張採購、倉管及品管人員係從事管理工作，並非直接從事生產所需
          之勞力，原告將其列為營業費用並無不合一節，查薪資支出究屬營業費用
          或製造費用，首揭最高行政法院判例之認定原則，係以各該人員從事之工
          作，係在商品製成前或之後，如其勞力係參與商品之製造即屬製造費用，
          其受領之薪資認係直接人工製造費用，如其勞力係供商品製成後之銷售行
          為所役使，則其受領之薪資即屬營業費用。
        查製造業之成本包括直接人工、間接人工及各種製造費用，在產品完成內
          包裝（個別之保護性包裝）之前投入之人力，包括原物料用品之採購、料
          品入庫後之領退管理、生產過程之控管及產品完成入庫或出貨前之品質控
          管等，均應歸屬成本部門之支出。
        查原告係依訂單生產後交貨予固定之客戶，製造部分佔其營業流程之大部
          分，均為生產過程所必需，系爭採購、倉管及品管人員勞務之提供係在其
          商品製成之前，商品製成之後並無一般買賣業之採購、倉儲、品管事務，
          其勞力既係參與商品之製造，被告認其受領之薪資係直接人工製造費用，
          予以轉列營業成本，洵無不合。
        原告認為屬於管理部門之人員薪資即屬營業費用，顯係誤解前揭最高行政
          法院判例之意旨，生產流程之管理人員係屬製造費用之間接人工，其應歸
          屬營業成本原告誤歸列為營業費用。
      (2)有關二位副理及一位會計人員薪資轉列成本之部分：
      　原告主張該等人員確係職司營業部門之工作，被告無查得其與生產作業有
          關，遽予推臆論斷係違法之處分。惟查原告年營業額僅二千九百餘萬元，
          當年度申報營業部門副理二人經理一人會計二人及業務專員二人總務課長
          一人，營業費用薪資支出五、二四九、八五四元，而原告八十六年度營業
          額二千二百餘萬元，申報營業費用薪資支出二、一一七、三○○元，其本
          期申報薪資支出金額與其營業規模及營業性質實不相當，被告以其歸類不
          實，酌將其中二位副理及一位會計人員之薪資等費用轉列營業成本，核定
          營業費用薪資二、九○九、五九六元，相較於其上年度之營業規模，尚無
          不合理之處，原告無法對其上下年度薪資費用支出異常提出合理說明，並
          提示各該人等之工作紀錄證明確係職司營業部門之工作，空言被告處分違
          法，所訴委不足採。
        原告主張係為擴展業務因應競爭，故增聘業務人員及增加業務人員薪給報
          酬一節，經查原告本期業務收入雖較上期增加，惟如其所稱未必與業務人
          員呈線性關係，其僅提示部分工作紀錄，實無法證明各該人等未參與製造
          部門工作，且所提證六部分經理祝豪杰與其薪資印領清冊之簽名筆跡不符
          ，該固定表格之經手人職稱另以筆書，與其他之表報有異。如與原告上期
          業務人員比較，一位業務經理及二位業務人員調高薪給之金額應僅七二九
          、二二○元（本期一、九八六、三○○元，上期薪資一、二五七、○八○
          元）。
    II交際費部分：系爭飲料支出二八、○○○元，其取得之憑證未載明實際品名、
      數量，因飲料之種類繁多，且有安全食用期限，原告一次巨額購置飲料，無法
      證明為業務所必需，原告主張係購買酒類飲品贈送客戶，卻無法提出具體事證
      ，所訴委無可採。另經查詢營業稅籍，該開立發票營業人青松樓有限公司登記
      營業項目並無飲料買賣，另餐宿費二○、○○○元亦無法說明交際之性質及對
      象，洵難認定與業務有關，被告不予認定並無違誤。
    III運費部分：被告原以原告取據之發票憑證未依統一發票使用辦法第九條第一項
      規定載明數量單價及運輸內容，不予認定，原告補充理由狀，已補具托運單及
      運輸公司按月收款明細表，核與其發票憑證尚無不合，應可認定其本期運費支
      出二四九、六七九元與其業務有關。
　　理  由
一、按「稽徵機關進行調查或復查時，納稅義務人應提示有關各種證明所得額之帳簿
    、文據，其未提示者，稽徵機關得依查得之資料或同業利潤標準，核定其所得額
    。」及「本法第八十三條所稱帳簿文據，其關係所得額之一部或關係課稅年度中
    某一期間之所得額，而納稅義務人未能提示者，稽徵機關得就該部份依查得之資
    料或同業利潤標準，核定其所得額。」分別為所得稅法第八十三條第一項及同法
    施行細則第八十一條所明定。次按「營利事業之費用與損失，應視其性質分為營
    業費用（如銷售、管理費用）與營業成本（如製造費用），分別審定並轉正。其
    應歸屬於營業成本之費用或損失，原列報於營業費用，經稽徵機關審定轉正者，
    應就調整部分分攤於期末存貨。」、「經營本業及附屬業務以外之費用及損失，
    不得列為費用或損失。」、「一、營利事業列支之交際費，經依規定取有憑證，
    並經查明與業務有關者，應予認定，但其全年支付總額，以不超過左列最高標準
    為限。」為營利事業所得稅查核準則第六十條、六十二條及第八十條第一款所明
    定。
二、本件原告係從事鋁鑄品製造，其八十七年度營利事業所得稅結算申報，經被告初
    查以其經通知提示帳簿憑證供核，惟未能依限提示，遂按同業利潤標準核定營業
    淨利為二、三五四、八四九元，經加計核定之非營業收益九、九六三元，減列核
    定之非營業損失、費用零元後，核定全年所得額為三六四、八一二元。訴願中經
    財政部以九十年五月十五日台財訴第○九○一三五三八一二號函，請被告依原告
    訴願之主張再限期通知提示帳證查核，被告查復略稱，經於九十年六月二十一日
    以中區國稅法字第○九○○○三七一一一號函請原告提示薪資費用等帳證供核，
    經查原告申報屬營業費用之薪資支出計（含加班費）五、二四九、八五四元及伙
    食費計四四四、六○○元，惟原告係從事鋁鑄品製造，製造部門之薪資支出（含
    加班費）卻僅申報三、九九五、九○二元，尚較營業部門為低，顯不合理。經將
    應屬製造部門之員工（如倉管、生管及品管等線上人員）及歸類不明或與原告規
    模顯不相當之員工之薪資等費用自營業費用轉出，計增列營業成本二、六六六、
    ○五八元，並減列營業費用二、六六六、○五八元（包括薪資支出、加班費二、
    三四○、二五八元及伙食費三二五、八○○元），轉正後申報之營業成本為二五
    、一四二、二一一元，惟因其成本係依同業利潤標準核定，故仍核定營業成本為
    二二、六六五、四一七元，營業毛利為六、七七○、一九○元；另又查營業費用
    中，運費發票均未載明數量、單價及內容，憑證不符計應剔除二四九、六七九元
    ；交際費中計有飲料二○、○○○元（應為二八、○○○元之誤）及餐宿二八、
    ○○○元（應為二○、○○○元之誤）性質不合，應予剔除。綜上，營業費用共
    計剔除二、九六三、七三七元，核計營業費用變更為二、九六七、七四四元，營
    業淨利為二、八○二、四四六元，已較原核定二、三五四、八四九元為高，依行
    政救濟禁止不利益變更原則，仍核定營業淨利為二、三五四、八四九元，經加計
    核定之非營業收益九、九六三元，減列核定之非營業損失、費用零元後，仍核定
    全年所得額為二、三六四、八一二元等情。訴願決定據此仍維持原處分。
三、原告不服，提起本件行政訴訟，仍請求被告予以查帳核定，主張如事實欄所載。
    茲逐一審酌如下：
    I薪資及伙食費（即伙食津貼）部分：
      按薪資費用究應歸屬營業成本或營業費用，應依其所服勞務之受益性質而定，
      下列人員之薪資（含加班費）及其伙食津貼，原告申報時列為營業費用，被告
      認應屬營業成本（即製造費用）而予轉列，分述如下：
      (1)採購、倉庫管理、生產管理、品質管理人員部分：
  　　　本件原告自陳上開人員係該公司八十七年管理部門新增編制之人員，經查
          原告從事鋁鑄品之製造，係屬製造業，其採購、倉庫管理、生產管理、品
          質管理等工作之性質，均係因生產需要而提供勞務，核與負責人事、會計
          、總務等管理業務或銷售商品而提供勞務者不同，渠等之薪資及伙食費支
          出自當歸屬營業成本。原告主張上開人員所提供之勞務係屬使原料及商品
          達到可供生產及銷售狀態，並非直接從事生產所需之勞力，並舉買賣業之
          採購、倉管人員為例主張應歸屬營業成本云云。惟按製造業之成本包括直
          接人工、間接人工及各種製造費用，在產品完成內包裝（個別之保護性包
          裝）之前投入之人力，包括原物料用品之採購、料品入庫後之領退管理、
          生產過程之控管及產品完成入庫或出貨前之品質控管等，分屬製造費用之
          直接人工或間接人工，均應歸屬成本部門之支出。查原告之營業方式係接
          受訂單、進行生產、交貨予下單客戶，其製造部分佔其營業流程之大部分
          ，系爭採購、倉管及品管人員所提供之勞務均為生產過程所必需，且其勞
          務之提供均在可供交貨之商品製成之前，是以渠等之薪資自應列為營業成
          本。至一般買賣業所從事者均為商品之買入與賣出，其性質與製造業尚有
          不同，原告並非買賣業，不得比附援引。被告認上開人員受領之薪資係製
          造費用，予以轉列營業成本，洵無不合。至改制前行政法院六十三年度判
          字第一一四號判例係針對西餐廳等服務業而言，核與本件製造業之性質尚
          屬有間，不能直接引用為原告有利之認定。
      (2)有關二位副理及一位會計人員薪資轉列成本之部分：
      　原告主張上開人員確係為擴展業務因應競爭而增聘，均職司營業部門之工
          作，被告未查得其工作與生產作業有關，遽予推測論斷係違法之處分云云
          。查原告自陳上開三位人員係八十七年新編制人員，即業務部推銷人員增
          加副理一人，管理部減少總務一人、增加副理及會計各一人。
        經查，依據原告於訴願程序中提出供被告查核之「八十七年度薪資明細」
          （原處分卷第八○頁）所載，上開人員分別是業務（推銷）部副理施正霖
          、管理部副理李鳳如及會計組長洪瑞香。依原告主張推銷部門業務人員增
          加一人，其業務內容除穩定原有客戶外並致力開拓新市場，為此亦調增該
          部門人員之績效報酬，惟比較其所提該公司八十六年、八十七年之薪資、
          伙食津貼、加班費印領清冊結果，八十六年之清冊均載有各員工之職位名
          稱，八十七年之清冊相關欄位卻空白未加記載，又其各頁所載人員並非依
          部門及職位之高低載列，製造部門與管理部門混列，如管理部副理李鳳如
          列於清冊末尾（第五頁未行），會計莊敏娟列於同頁中間，均未與同屬管
          理部之總務課長李清炎、會計組長洪瑞香列為同一頁（清冊第一頁），另
          業務部副理施正霖列於業務部經理祝豪杰之前，亦與職位高低有序之常情
          不符。又洪瑞香八十六年度係屬生產人員月薪自六、○五○元至一四、○
          ○○元不等，「八十七年度薪資明細」則改列為「會計組長」，依上開印
          領清冊其月薪變為二萬五千餘元，若其有會計組長之長才，豈可能於八十
          六年間屈就生產人員之低薪工作？是上開「八十七年度薪資明細」所載各
          員之職務是否屬實不能無疑。此外，原告僅提示部分工作紀錄，關於李鳳
          如者有「洽辦單」、「協力廠輔導記錄表」一紙；關於施正霖者有業務專
          員製作之「業務工作報告表」一紙；關於洪瑞香者則為致協力廠商（未載
          廠商名稱）信函一件。查上開工作記錄或僅一、二件，或內容空泛，或欠
          缺廠商名稱、具體價額、數量，且多僅寥寥數字，尚難遽信為真，猶難據
          以憑認各該人員係理屬管理人員。況上開「業務工作報告表」上經理祝豪
          杰之簽名筆跡與薪資印領清冊上之簽名筆跡明顯不同，是否事後補具不能
          無疑。復以原告年營業額僅二千九百餘萬元，八十七年年度申報營業部門
          副理二人、經理一人、會計二人及業務專員二人、總務課長一人，營業費
          用薪資支出五、二四九、八五四元，相較於原告八十六年度營業額二千二
          百餘萬元，申報營業費用薪資支出二、一一七、三○○元之情形，顯示其
          本期申報薪資支出金額與其營業規模及營業性質有異常而不相當之情形。
          原告復未能對上開薪資費用支出異常提出合理說明，並充分提示各該人員
          之實際工作紀錄，憑以證明渠等確係職司營業部門之工作，所述尚難採信
          。被告以其歸類不實，酌將其中二位副理及一位會計人員之薪資等費轉列
          營業成本，核定營業費用薪資二、九○九、五九六元，相較於其上年度之
          營業規模，尚無不合理之處。
    II交際費部分：查系爭飲料支出達二八、○○○元，其取得之憑證（見原處分卷
      第八三頁）未載明實際品名、數量。原告訴訟中主張係贈送客戶之酒類，且已
      饋贈完畢云云，惟未能敘明客戶名稱贈送之時間場合，並舉證證明確為業務必
      需之交際費支出，其此部分主張尚難憑採。另餐宿費二○、○○○元部分，原
      告亦無法說明交際之性質及對象，洵難認定與業務有關，被告不予認定並無違
      誤。
    III運費部分：被告原以原告取據之發票憑證未依統一發票使用辦法第九條第一項
      規定載明數量單價及運輸內容，不予認定。訴訟中原告補具托運單及運輸公司
      按月收款明細表，經核與其發票憑證尚無不合。被告本件訴訟中亦稱其本期運
      費支出二四九、六七九元與其業務有關，此部分自予以憑認。
    綜上，本件營業費用共計剔除二、七一四、○五八元，核計營業費用變更為三、
    二一七、四二三元，營業淨利為二、五二二、七六七元，較原核定二、三五四、
    八四九元為高，依行政救濟禁止不利益變更原則，仍應核定營業淨利為二、三五
    四、八四九元，加計已核定之非營業收益九、九六三元，另非營業損失、費用○
    元，無庸減列，本件原告之全年所得額應為二、三六四、八一二元，從而本件被
    告核定全年所得額為二、三六四、八一二元，揆諸首揭規定，核無不妥，本件原
    處分應予維持，訴願決定駁回原告之訴願亦無不合，原告訴請撤銷為無理由，應
    予駁回。
據上論結，本件原告之訴為無理由，依行政訴訟法第一百九十五條第一項後段、第九
十八條第三項前段，判決如主文。
中　　華　　民　　國　　九十一　　　年　　　十一　　　月　　　二十一　　日
                 臺 中 高 等 行 政 法 院   第 三 庭
                                審 判 長 法  官　王　茂　修
                                         法  官　莊　金　昌
                                         法  官　許　金　釵
右正本證明與原本無異。
如不服本判決，應於判決送達後二十日內向本院提出上訴書狀，其未表明上訴理由者
，應於提起上訴後二十日內向本院提出上訴理由書（須依對造人數附具繕本）；如於
本判決宣示或公告後送達前提起上訴者，應於判決送達後二十日內補提上訴理由書（
須附繕本）。未表明上訴理由者，逕以裁定駁回。
提起上訴應預繳送達用雙掛號郵票拾份（每份三十四元)。
中　　華　　民　　國　　九十一　　　年　　　十一　　　月　　　二十一　　日
　　　　　　　　　　　　　　　　　　　　 法院書記官　蔡逸媚
